【裁判字號】    89,易,1144
【裁判日期】    890731
【裁判案由】    詐欺
【裁判全文】
臺灣臺北地方法院刑事判決                        八十九年度易字第一一四四號
    公  訴  人  臺灣臺北地方法院檢察署檢察官
    被      告  乙○○
右列被告因詐欺案件，經檢察官提起公訴（八十九年度偵字第九五四八號），本院判
決如左：
    主  文
乙○○連續行使偽造私文書，足以生損害於公眾及他人，累犯，處有期徒刑捌月。
提款金額新台幣五萬五千元之郵政存簿儲金提款單上偽造之「王清風」印文壹枚及偽
造之「王清風」印章壹顆均沒收之。
    事  實
一、乙○○曾於民國八十四年間因詐欺案件，經台灣高等法院以八十四年度上訴字第
    四四八０號判決判處有期徒刑十月確定，於八十六年四月六日執行完畢，猶不知
    悔改，復基於意圖為自己不法之所有及行使偽造私文書之概括犯意，於不詳時、
    地，未經「王清風」之同意，利用不知情之不詳姓名成年人偽刻「王清風」之印
    章一枚，並連續於：
（一）八十八年十月六日上午十時三十分許，前往位於台北市○○路一三六巷七八號
      一樓由丙○○所經營之銀樓，明知其經濟狀況惡劣，並無如數支付款項之能力
      ，竟佯以其係台北市○○○路○段二００號民權國小總務室之王老師，擬購買
      大小藍寶石戒指各一只，總價為新台幣（下同）五萬五千元，並約定於同日十
      一時十五分許，在民權國小警衛室前，由丙○○送交該二只戒指並支付該筆款
      項。又乙○○為支付上開款項，未經「王清風」之同意，竟於郵政存簿儲金提
      款單（以下簡稱提款單）上偽填日期八十八年十月六日，提款金額五萬五千元
      （起訴書誤載為五萬元），局號000000－0，帳號000000－0及
      儲金簿密碼二四八０等資料，並持上開偽造之印章於前開提款單上蓋用「王清
      風」之印文一枚，藉以表示確係由真正名義人所立具之意，足以生損害於真正
      名義人王清風及郵政機關對於金融交易管理之正確性；嗣丙○○依約前來，乙○○明知該偽造之提款單無法兌領款項，竟持上開偽造之提款單交付丙○○以
      支付該筆款項而行使之，使丙○○陷於錯誤而交付該二只戒指，足以生損害於
      丙○○。乙○○於詐得上開財物後隨即駕駛車牌號碼ＦＬ－０六一七號自用小
      客車離去。迨丙○○持該上開偽造之提款單前往郵局領款時，經郵局人員告知
      該帳號及局號均屬虛假，始知受騙而報警處理，經警依上開車牌號碼而循線查
      獲。
（二）八十八年十一月七日下午四時許，前往位於台北縣板橋市○○路五十一號一樓
      之寶儀鐘錶公司，明知其經濟狀況惡劣，並無如數支付款項之能力，竟向該公
      司人員甲○○佯稱：其係板橋國小之王老師，擬購買一六二三三Ｇ型、錶號Ｔ
      五五八五八四號之勞力士手錶一只，總價為新台幣（下同）十七萬二千元，復
      於同年十一月九日上午十時許，以電話聯絡甲○○上開購買事宜，並約定板橋
      國小教務處前，由甲○○送交該手錶並支付該筆款項。又乙○○為支付上開款
      項，未經「王清風」之同意，竟於提款單上偽填日期八十八年十一月九日，提
      款金額十七萬二千元局號000000－0，帳號000000－0及儲金簿
      密碼一四六０等資料，並持上開偽造之印章於前開提款單上蓋用「王清風」之
      印文一枚，藉以表示確係由真正名義人所立具之意，足以生損害於真正名義人
      王清風及郵政機關對於金融交易管理之正確性；嗣甲○○依約前來，乙○○明
      知該偽造之提款單無法兌領款項，竟持上開偽造之提款單交付甲○○以支付該
      筆款項而行使之，使甲○○陷於錯誤而交付該手錶，足以生損害於甲○○及寶
      儀鐘錶公司。迨甲○○持該上開偽造之提款單前往郵局領款時，經郵局人員告
      知該帳號及局號均屬虛假，始知受騙而報警處理。
二、案經被害人丙○○訴由台北市政府警察局松山分局報請台灣台北地方法院檢察署
    檢察官偵查起訴。
    理  由
一、右揭犯罪事實，業據被告乙○○於警訊及偵審中坦承不諱，核與告訴人丙○○及
    甲○○分別於警訊及偵審中所指訴之情節相符，復經證人陳宜申、簡庭祿、周享
    裕、梁林招美分別於警訊及偵查中證述在卷，並有車號查詢汽車車籍資料、台北
    縣警察局鐘錶照相機失竊案未破資料、大同當舖典當名冊及郵政存簿儲金提款單
    二紙在卷可稽。又依該郵政存簿儲金提款單上所載帳戶查詢帳戶持有人年籍資料
    之結果，並無該等帳戶資料，此有交通部郵政總局八十九年六月二十日儲000
    00000－00二號函在卷可參，足徵被告之自白與事實相符。本件事證明確
    ，被告犯行洵堪認定，應予依法論科。
二、按銀行為便利存款人取款而印好任人索取填寫之取款憑條，非可流通市面得以自
    由轉讓，係屬私文書之一種，最高法院四十九年台上字第一四０九號著有判例可
    資參照。核被告乙○○所為，係犯刑法第二百十六條、第二百十條之行使偽造私
    文書罪及第三百三十九條第一項之詐欺取財罪。又被告利用不知情之不詳姓名成
    年人偽刻「王清風」之印章，係屬間接正犯。又被告偽造「王清風」之印章及印
    文之行為，均係各次偽造私文書之階段行為，而被告偽造私文書後復持以行使，
    其偽造私文書之低度行為，為行使之高度行為所吸收，均不另論罪。又其先後二
    次行使偽造私文書及詐欺之犯行，時間緊接，方法相同，觸犯構成要件相同之罪
    名，顯係基於概括之犯意而為之，為連續犯，均應依刑法第五十六條之規定論以
    一罪，並均依法加重其刑。又被告所犯上開行使偽造私文書及詐欺取財罪間，有
    方法結果之牽連關係，為牽連犯，依刑法第五十五條之規定，應從一重之行使偽
    造私文書罪處斷。公訴意旨雖未敘及被告所涉行使偽造私文書及如事實欄（二）
    所載之犯行，然此部分犯行與前開論罪科刑部分既有牽連犯及連續犯之裁判上一
    罪之關係，均應為起訴效力所及之，本院自得併予審理。又被告曾於八十四年間
    因詐欺案件，經台灣高等法院以八十四年度上訴字第四四八０號判決判處有期徒
    刑十月確定，於八十六年四月六日執行完畢，此有台灣高等法院檢察署刑案紀錄
    簡覆表一份在卷可稽，被告前曾受有期徒刑之執行完畢，於五年以內再犯本件最
    重本刑為有期徒刑以上之罪，為累犯，應依刑法第四十七條之規定加重其刑，並
    遞加重之。爰審酌被告擅自偽刻他人印章，並以偽造之提款單持向他人詐取財物
    ，影響金融交易秩序及真正名義人之權益，惟於犯後尚能坦承犯行，且就所詐得
    之財物，業業被害人達成和解，此有協議書一紙在卷可稽，復經被害人丙○○及
    甲○○陳明在卷，及其品行、犯罪動機、目的、手段、生活狀況、智識程度、犯
    罪所得之利益、犯罪所生之損害等一切情狀，量處如主文所示之刑。
三、又偽造之提款金額五萬五千元之郵政存簿儲金提款單上偽造之「王清風」印文一
    枚，不問是否屬於被告所有，應依刑法第二百十九條規定宣告沒收之；又偽造之
    「王清風」印章一顆，雖未扣案，惟無證據證明業已滅失，不問是否屬於被告所
    有，亦應依刑法第二百十九條規定宣告沒收之。至偽造之提款金額十七萬二千元
    之郵政存簿儲金提款單上偽造之「王清風」印文一枚，因該提款單業已丟棄滅失
    ，亦經證人甲○○證述在卷，爰不另為沒收之諭知。
據上論斷，應依刑事訴訟法第二百九十九條第一項前段、刑法第五十六條、第二百十
六條、第二百十條、第三百三十九條第一項、第五十五條、第四十七條、第二百十九
條，罰金罰鍰提高標準條例第一條前段，判決如主文。
本案經檢察官周治正到庭執行職務。
中    華    民    國  八十九      年      七      月      三十一    日
                                      臺灣臺北地方法院刑事第九庭
                                            法  官  黃雅君
右正本證明與原本無異。
如不服本判決，應於判決送達後十日內，向本院提出上訴狀。
                                            書記官  陳怡如
中    華    民    國      八十九      年      八      月        一      日
附錄本案論罪科刑法條：
刑法第二百十條
偽造、變造私文書，足以生損害於公眾或他人者，處五年以下有期徒刑。
刑法第二百十六條
行使第二百十條至第二百十五條之文書者，依偽造、變造文書或登載不實事項或使登
載不實事項之規定處斷。
刑法第三百三十九條第一項
一意圖為自己或第三人不法之所有，以詐術使人將本人或第三人之物交付者，處五年
  以下有期徒刑、拘役或科或併科一千元以下罰金。
二以前項方法得財產上不法之利益或使第三人得之者亦同。
三前二項之未遂犯罰之。


司法院資訊處製作；財團法人民間司法改革基金會備份。
